臺灣高等法院臺南分院民事判決　九十二年度家上易字第十六號　Ｊ
　　　上　訴　人
　　　即反訴原告　乙　　　○
　　　被　上訴人
　　　即反訴被告　甲　○　○
　　　訴訟代理人　林　芳　榮　律師
　　　複　代理人　吳　秋　永　律師
右當事人間請求離婚事件，上訴人對於中華民國九十二年五月十三日臺灣嘉義地方法
院第一審判決（九十一年度婚字第三二０號），提起上訴，並提起反訴，本院於九十
三年五月十一日言詞辯論終結，判決如左：
    主      文
上訴及反訴均駁回。
第二審訴訟費用由上訴人負擔。
反訴訴訟費用由反訴原告負擔。
    事      實
壹、離婚上訴部分：
甲、上訴人方面：上訴人未於言詞辯論期日到場，惟據其提出書狀所載聲明、陳述略
    以：
一、聲明：求為判決：（一）原判決廢棄。（二）駁回被上訴人在第一審之訴。
二、陳述：
（一）兩造經被上訴人表哥陳憬棋介紹認識，於民國（下同）八十五年七月二十九日
      ，在大陸上海結婚後，被上訴人遲不申辦上訴人來臺，至八十六年始辦妥來臺
      探親，詎上訴人來臺後，被上訴人不盡丈夫之責，未安排兩造在家共同居住，
      而將上訴人安排住在被上訴人姑母家，致上訴人在臺舉目無親，又得不到被上
      訴人之關愛，無奈只得提前返回上海，嗣被上訴人從未再為上訴人辦理來臺手
      續，亦未有任何電話聯絡，上訴人因而無法再次赴臺，足證上訴人係遭被上訴
      人拋棄。
（二）上訴人返回上海後，遭被上訴人拋棄，且為照顧年老父母，遂搬回與父母同住
      ，每見他人美滿幸福家庭，即感無限淒涼，而不敢正視現實之生活，更無顏對
      朋友傾述真正實情，復為父母默默承受一切，將生活重心全放在父母身上，獨
      自忍受一切壓力和痛苦時，還收到一紙匿名信件，辱、威嚇上訴人，使上訴
      人再次受到打擊，嗣被上訴人知悉上訴人父親去世，竟連安慰之電話也沒有，
      被上訴人所為令上訴人心灰意冷，更使上訴人精神受到嚴重打擊，夜夜不能成
      眠，身體每況愈下，內分泌失調，疾病纏身，對生活失去信心。
（三）上訴人婚前在一家日資公司上班，薪水頗豐，足夠上訴人在上海瀟灑生活，而
      為與被上訴人結婚及長期團聚，上訴人向公司提出辭職在家待業。且在上海結
      婚時，被上訴人未給上訴人家人禮金，被上訴人也曾承諾每月支付上訴人人民
      幣一千元之生活費，然迄今未補貼過分文，上訴人為維持生活及就醫，不得不
      打零工，向家人及朋友借貸，已債務累累，現復因身體不佳仍失業在家。
乙、被上訴人方面：
一、聲明：求為判決：（一）上訴駁回。（二）第二審訴訟費用由上訴人負擔。
二、陳述：除與原判決記載事實相同者予以引用外，並補稱：
（一）上訴人原以為被上訴人在臺灣非常富有，然到臺灣後發見被上訴人僅為一工人
      ，且無自己之房屋，而係借住在姑媽家，即大失所望時常發牢騷，故於住不到
      一年即提前返回大陸，且一去即不想再來臺，更於在臺期間，假借被上訴人之
      名義，到處向親友借錢，害得被上訴人迄今債務仍未還清。
（二）按大陸居民申請來臺應具備：(一)旅行證聲請書。(二)大陸居民身分證、其他證照
      或足資證明身分文件。(三)保證書。(四)目的事業主管機關許可文件或其他證明文
      件。(五)第三地區再入境簽證、居留證、或香港身分證影本。由在臺地區親屬或
      代申請單位申請，委託他人代申請者，應附委託書。故大陸地區人民之上訴人
      ，如要申請進入臺灣地區，應提出照片以供申辦旅行證申請書，提供身分證或
      其他足資證明身分文件影本。被上訴人於九十年十一月一日以普通掛號函上訴
      人，請寄交照片、印章、身分證影本等件予被上訴人，憑辦上訴人來臺之手續
      ，有附卷函影本可證，然如石沉大海，嗣於九十一年六月六日，將上旨再以雙
      掛號函寄，上訴人收悉亦有該函影本及回證影本附卷可證，上訴人仍置之不理
      ，被上訴人乃於九十一年六月二十五日，再將上旨以雙掛號函上訴人，惟為上
      訴人拒絕收受，亦有該函影本存卷可證，故本件係上訴人拒不寄交上述文件、
      照片，供被上訴人申請上訴人來臺，而非上訴人上訴狀稱：「被上訴人再也沒
      有為我辦理手續（來臺）」，根本係辯詞，上訴人根本不願來臺，否則何不將
      所需資料及照片寄來，無資料及照片供申請，被上訴人又如何申請上訴人來臺
      。
（三）上訴人返回大陸後即失去連絡，電話也無從接通，致找不到上訴人，反之上訴
      人既知被上訴人之電話，何不自己打電話連絡，故上訴人怪被上訴人不打電話
      ，並非實情。
（四）上訴人回大陸後之狀況，因無上訴人之訊息，故被上訴人根本不知悉，至於生
      活費用，只要上訴人來臺與被上訴人共同生活，被上訴人自會支付，惟上訴人
      不來臺，卻要將生活費寄到上海，根本不可能也無理由。
（五）上訴人離開原工作單位，係因未遵守公司不得使用公司電話作私人通信之規定
      ，濫打公司國際電話，每月高達數百元人民幣，始遭公司解聘，與被上訴人結
      婚無關，上訴人被解僱時，被上訴人還不認識上訴人，上訴人稱因結婚始辭去
      該工作，亦非事實。
（六）上訴人應與被上訴人同居共同生活，業經鈞院九十一年家上字第四十五號民事
      判決在案。
（七）上訴人拒不與被上訴人同居，顯係惡意遺棄被上訴人在繼續狀態中，原判決准
      兩造離婚，認事用法並無不妥。
三、證據：除引用原審立證方法外，並補提出本院九十一年度家上字第四十五號履行
    同居事件判決影本乙份為證。
丙、原審依職權向內政部警政署入出境管理局函查上訴人入出境資料。
貳、損害賠償反訴部分：
甲、反訴原告方面：反訴原告未於言詞辯論期日到場，惟據其提出書狀所載聲明、陳
    述略以：
一、聲明：求為判決：（一）反訴被告應給付反訴原告生活費人民幣六萬元，精神損
    失費人民幣四萬元，合計人民幣十萬元。
二、陳述：如前所述，反訴原告因遭反訴被告惡意遺棄，使反訴原告失業及無法得到
    應有之幸福，更飽嚐身心雙重痛苦和煎熬，致身體狀況不佳，需靠藥物始能入眠
    ，反訴被告對此應負賠償責任，承擔五年來之生活費人民幣六萬元，及支付精神
    損失費人民幣四萬元，合計人民幣十萬元。
乙、反訴被告方面：
一、聲明：求為判決駁回反訴。
二、陳述：反訴被告花鉅資與反訴原告結婚，反訴原告竟不與反訴被告同居共同生活
    ，反訴原告顯有過失，反訴被告依法本可向反訴原告請求賠償；惟念兩造曾為夫
    妻一場，未向反訴原告請求賠償，已屬客氣，反訴原告反要向反訴被告請求賠償
    ，非但無理由，且與法定程序不符。
    理      由
壹、上訴人即反訴原告經合法通知，未於言詞辯論期日到場，核無民事訴訟法第三百
    八十六條各款所列情形，爰依被上訴人即反訴被告之聲請，由其一造辯論而為判
    決，合先敘明。
貳、離婚上訴部分：
一、按臺灣地區與大陸地區人民間判決離婚之事由，依臺灣地區之法律，臺灣地區與
    大陸地區人民關係條例第五十二條第二項定有明文。本件被上訴人為臺灣地區人
    民，上訴人為大陸地區人民，既有戶籍謄本一份、結婚公證書影本一份，附於原
    審卷足稽，則本件離婚之事由，自應適用臺灣地區之法律。
二、被上訴人起訴主張：被上訴人於八十五年七月二十九日，與大陸地區人民之上訴
    人結婚，婚後上訴人並至臺灣與被上訴人同居生活，詎上訴人自八十六年七月二
    十二日，返回大陸地區後，拒不回臺灣與被上訴人共同生活，顯係惡意遺棄被上
    訴人在繼續狀態中，爰依民法第一千零五十二條第一項第五款規定，求為判決准
    兩造離婚等語。上訴人則以：兩造自結婚以來，上訴人受盡種種痛苦與精神折磨
    ，同意兩造離婚，惟被上訴人應賠償其損害等語置辯。
三、按關於認諾效力之規定，於婚姻事件不適用之，民事訴訟法第五百七十四條第一
    項定有明文。本件上訴人在本院雖具狀認諾表示願與被上訴人離婚，惟因其仍附
    有賠償損害之條件，及依法不得逕依認諾而准許離婚，故仍應依職權調查是否確
    有法定離婚之事由，而為准駁離婚之依據。經查被上訴人主張兩造係夫妻，現婚
    姻關係仍存續中，婚後上訴人自八十六年七月二十二日返回大陸地區後，即拒不
    回臺灣與被上訴人共同生活，迄今未與被上訴人同居之事實，不惟已據被上訴人
    提出戶籍謄本一份、結婚公證書影本一份為證；且經原審依職權向內政部警政署
    入出境管理局，函查上訴人入出境資料結果，亦據該局函覆稱：上訴人於八十六
    年七月二十二日離境，迄今未有入境資料等語，而有該局九十一年七月二十二日
    境信昌字第０九一００四八五六三號函一份，存於原審卷足憑；且被上訴人因擅
    回大陸地區不與被上訴人同居，而由被上訴人另案訴請上訴人履行同居事件，業
    經本院以九十一年度家上字第四十五號，於九十二年六月三日，判決上訴人應與
    被上訴人同居確定在案，復有該履行同居事件之判決書存於本院卷可佐。綜此上
    訴人自八十六年七月二十二日離境回大陸後，迄今已歷時六年有餘，均未與被上
    訴人同居，且經法院判決應與被上訴人同居確定後，猶對被上訴人不聞不問，不
    依確定判決履行同居之義務，又無不能同居之正當理由，致兩造形同陌路，上訴
    人不僅有違背同居義務之客觀事實，亦有拒絕同居之主觀情事，上訴人顯係惡意
    遺棄被上訴人在繼續狀態中，灼然明甚。至上訴人抗辯被上訴人故不申辦上訴人
    來臺乙節，微論已為被上訴人所否認，並據提出前揭有關催請上訴人提供申辦來
    臺資料之信函等件為證，且上訴人亦迄未立證以實其說，自難解其係惡意遺棄被
    上訴人在繼續狀態中之事實，而反為上訴人有利之認定。
四、綜上所述，足證上訴人惡意遺棄被上訴人在繼續狀態中，從而被上訴人依民法第
    一千零五十二條第一項第五款之規定，訴請與上訴人離婚，洵屬正當，應予准許
    。原審為此判決准許兩造離婚，經核認事用法並無不合。上訴人上訴意旨，仍執
    前詞指摘原判決不當，求予廢棄改判，為無理由，應予駁回。
參、損害賠償反訴部分：
一、按非婚姻事件之訴，以夫妻財產之分配或分割、返還財物、給付家庭生活費用或
    贍養費或扶養之請求，或由訴之原因、事實所生損害賠償之請求為限，得與婚姻
    無效、確認婚姻成立或不成立、撤銷婚姻、離婚或夫妻同居之訴合併提起，或於
    第一審或第二審言詞辯論終結前，為訴之追加或提起反訴，民事訴訟法第五百七
    十二條第三項定有明文。上訴人於本件離婚事件上訴時，另請求被上訴人應給付
    上訴人生活費人民幣六萬元，精神損失費人民幣四萬元，應屬對被上訴人提起反
    訴之意，揆諸前揭法條，並無不合，應予准許，並將上訴人列為反訴原告，被上
    訴人列為反訴被告。
二、惟按夫妻之一方，因判決離婚而受有損害者，得向有過失之他方請求賠償，又雖
    非財產上之損害，受害人亦得請求賠償相當之金額，民法第一千零五十六條第一
    、二項，亦規定甚明。經查本件判決離婚事由，緣於反訴原告惡意遺棄反訴被告
    在繼續狀態中，既有如前述，則縱反訴原告因判決離婚受有損害，亦因咎在反訴
    原告，反訴被告並無過失，從而反訴原告即無由向反訴被告請求賠償生活費及精
    神損失費，本件反訴亦為無理由，應予駁回。
肆、本件事證已臻明確，兩造其餘主張陳述及攻擊防禦方法，核均與判決之結果不生
    影響，爰不逐一贅述，附此敘明。
伍、據上論結，本件上訴及反訴均為無理由，應依民事訴訟法第四百六十三條、第三
    百八十五條第一項前段、第四百四十九條第一項前段、第七十八條，判決如主文
    。
中　　　華　　　民　　　國　　九十三　　年　　　五　　　月　　二十五  　日
　　　　　　　　　　　　　　　　　　臺灣高等法院臺南分院民事第五庭
~B1審判長法官　游　　明　　仁
~B2　　　法官　黃　　三　　哲
~B3　　　法官　林　　永　　茂
右為正本係照原本作成。
如對本判決上訴，須於判決送達後二十日內向本院提出上訴狀，未表明上訴理由者，
應於上訴後二十日內向本院提出理由書。
中　　　華　　　民　　　國　　九十三　　年　　　五　　　月　　二十五　　日
~B法院書記官　謝　　素　　嬿
